【裁判字號】    98,上訴,1214
【裁判日期】    981006
【裁判案由】    違反毒品危害防制條例
【裁判全文】
臺灣高等法院臺中分院刑事判決        98年度上訴字第1214號
上  訴  人
即  被  告  甲○○
                    現於台灣台中監獄台中分監另案執行中
選任辯護人  賈俊益律師
上  訴  人
即  被  告  丁○○
                    現於台灣台中監獄另案執行中
指定辯護人  本院公設辯護人賴泰鈞
上列上訴人因違反毒品危害防制條例案件，不服臺灣臺中地方法
院98年度訴字第368號中華民國98年4月17日第一審判決（起訴案
號：臺灣臺中地方法院檢察署97年度偵字第27293、29082、2915
3號），提起上訴，本院判決如下：
    主  文
原判決關於甲○○所犯如附表二編號1至4、丁○○所犯如附表一
編號2、3、附表二編號5至7所示，及定應執行部分均撤銷。
丁○○犯如附表一編號2、3所示各罪，分別處如該等附表所示之
刑。
甲○○其他被訴如附表二編號1、2所示販賣安非他命、如附表二
編號3、4所示販賣海洛因部分，及丁○○其他被訴如附表二編號
5、6、7所示販賣海洛因部分，均無罪。
其餘上訴駁回。
甲○○如附表一編號1、4、5所示上訴駁回部分所處有期徒刑，
主刑部分應執行有期徒刑拾陸年。丁○○第二項所處有期徒刑，
與上訴駁回部分所處有期徒刑，主刑部分應執行有期徒刑拾陸年
陸月。
    事  實
一、甲○○前曾於民國97年間因施用毒品案件，經法院判處有期
    徒刑3月，得易科罰金確定，於97年10月22日易科罰金執行
    完畢。丁○○則曾於85年間，因違反肅清煙毒條例、麻醉藥
    品管理條例等案件，由法院各判處有期徒刑3年3月、1年，
    經定應執行刑為有期徒刑4年確定，於85年10月2日入監執行
    ；另於86年間，因違反肅清煙毒條例、藥事法等案件，經法
    院各判處有期徒刑3年4月、5月，定應執行刑有期徒刑3 年6
    月確定；上開案件經接續執行後，於89年3月31日縮短刑期
    假釋出監，後經撤銷假釋執行殘刑3年9月16日，於90年12
    月13日入監執行，至94年6月16日始因縮刑期滿而執行完畢
    。均不知警警惕，均明知海洛因、安非他命及甲基安非他命
    乃毒品危害防制條例第2條第2項第1、2款所規定之第一、二
    級毒品，均不得無故持有或販賣，因彼此均染有施用毒品之
    惡習，為牟取抵癮所需之購毒品費用，甲○○竟利用持用之
    門號0000-000-000、丁○○則利用所持用之0000-000-000、
    0000-000-000號等行動電話，供欲購毒者撥打聯繫販毒事宜
    之聯絡工具，甲○○於附表一編號1所示時、地，丁○○於
    附表一編號2、3所示時地，分別單獨販賣毒品海洛因給己○○，甲○○、丁○○另基於共同營利之犯意聯絡，於附表一
    編號4、5所示時地共同販賣毒品海洛因及甲基安非他命給庚○○，其等各次販賣或共同販賣之對象、時間、地點、交易
    過程及所得財物，均詳如附表一所載。嗣丁○○先於97年10
    月21日下午1時50分許，在台中縣后里鄉○○路18之3號與甲○○所租住之套房處為警查獲，並扣得其持用之0000000000
    、0000000000號等行動電話各1支（均含SIM卡）；甲○○則
    於97年11月20日下午3時35分許，在台中縣后里鄉○○街○段
    61號之住處為警查獲，且扣得其持用之0000000000號行動電
    話1支（含SIM卡1枚）。
二、案經臺灣臺中地方法院檢察署檢察官指揮台中縣警察局偵查
    後起訴。
    理  由
甲、程序方面
一、按被告以外之人於司法警察官或司法警察調查中所為之陳述
    ，與審判中不符時，其先前之陳述具有較可信之特別情況，
    且為證明犯罪事實存否所必要者，得為證據，刑事訴訟法第
    159條之2定有明文。所謂「前後陳述不符」之要件，應就前
    後階段之陳述進行整體判斷，以決定其間是否具有實質性差
    異，惟無須針對全部陳述作比較，陳述之一部分有不符，亦
    屬之。而所謂「具有較可信之特別情況」之情形，亦應就前
    後陳述時之各種外部情況進行比較，以資決定何者外部情況
    具有可信性。若陳述係在特別可信之情況下所為，則虛偽陳
    述之危險性即不高，雖係審判外陳述，或未經被告為反對詰
    問、對質，仍得承認其有證據能力。所稱「外部情況」之認
    定，一般應考量：(1)證人作證時間之間隔：陳述人先前陳述
    是在記憶猶新的情況下直接作成，一般與事實較相近，事後
    即可能因記憶減弱或變化，致有不清晰或陳述不符之現象發
    生。(2)有意識的迴避：由於先前陳述時被告未在場，是陳述
    人直接面對詢問警員所為陳述較為坦然；事後可能因陳述人
    對被告有所顧忌或同情，因而在被告面前較不願陳述不利被
    告之事實。(3)3.受外力干擾：陳述人單獨面對司法警察（官
    ）所為之陳述，程度上較少會受到來自被告方面強暴、脅迫
    、詐欺、利誘或收買等外力之影響，其陳述較趨於真實。若
    被告在庭或有其他成員參與旁聽時，陳述人可能會本能的作
    出迴避對被告不利之證述，或因不想生事招惹麻煩乃虛構事
    實或進而否認以前之供述而為陳述。(4)事後串謀：證人對警
    察描述其所親身經歷之情形，因較無時間或動機去編造事實
    ，客觀上亦較難認與被告間有勾串情事，其陳述具有較可信
    性。但事後因特殊關係，雙方可能因串謀、請託而統一口徑
    ；或事後情況變化，兩者從原先敵對關係變成現在友好關係
    ，抑或業已由中取得利益等情形，其陳述即易偏離事實而較
    不可信。(5)警詢時有無辯護人、代理人或親友在場：如有上
    開親誼之人在場，自可期待證人為自由從容之陳述，其證言
    之可信度自較高。(6)警詢所作之筆錄記載是否完整：如上開
    筆錄對於犯罪之構成要件、犯罪態樣、加重減輕事由或起訴
    合法要件等事實或情況，均翔實記載完整，自可推定證人之
    陳述，與事實較為相近，而可信為真實。法院應斟酌上列因
    素綜合判斷，亦應細究陳述人之問答態度、表情與舉動之變
    化，此一要件係屬訴訟法事實之證明，以自由證明為已足，
    且應由主張此項證據之人證明。惟此僅係確定上開陳述有無
    證據能力而已，至該證據具有證據能力後，其證據力之強弱
    問題（指證明力），仍待法院綜合全辯論意旨及調查證據所
    得，依法認定之。本件證人乙○○、庚○○、辛○○於警詢
    中證述，其中庚○○、辛○○上開證述，與原審審理時具結
    後之證詞，雖前後陳述有部分不符之情形，而證人乙○○雖
    未再於審理中為證詞，然本院審酌渠等於既均未曾具狀陳明
    在警詢時有不法取供之情形，且渠等於警詢時之證述均係取
    一問一答之方式製作筆錄，尚難認有何非出於自由意思而為
    陳述，且渠等之警詢筆錄，就犯罪之構成要件及態樣記載尚
    屬完整，復為證明被告犯罪事實是否存在所必要，揆諸上開
    說明，足認上開證人於警詢中所為之陳述，客觀上均具有較
    可信之特別情況，且亦為證明犯罪事實存否所必要，依上揭
    規定，渠等於警詢中之證言自有證據能力。
二、次按被告以外之人於偵查中向檢察官所為陳述，除顯有不可
    信之情況者外，得為證據，同法第159條之1第2項定有明文
    。偵查中對被告以外之人所為之偵查筆錄，或被告以外之人
    向檢察官所提之書面陳述，性質上均屬傳聞證據。惟現階段
    刑事訴訟法規定檢察官代表國家偵查犯罪、實施公訴，依法
    其有訊問被告、證人及鑑定人之權，證人、鑑定人且須具結
    ，而實務運作時，檢察官偵查中向被告以外之人所取得之陳
    述，原則上均能遵守法律規定，不致違法取供，其可信度極
    高，職是，被告以外之人前於偵查中已具結而為證述，除反
    對該項供述得具有證據能力之一方，已釋明「顯有不可信之
    情況」之理由外，不宜以該證人未能於審判中接受他造之反
    對詰問為由，即遽指該證人於偵查中之陳述不具證據能力。
    本件證人乙○○、己○○、庚○○、辛○○於檢察官偵查中
    所為之陳述，其未曾提及檢察官在偵查時有不法取供之情形
    ，被告亦未釋明上開供述有顯不可信之情況，依上說明，上
    開證人於偵查中之證言自均具有證據能力。
三、按有事實足認被告或犯罪嫌疑人有最輕本刑為3年以上有期
    徒刑之罪嫌，並危害國家安全或社會秩序情節重大，而有相
    當理由可信其通訊內容與本案有關，且不能或難以其他方法
    蒐集或調查證據者，得發通訊監察書。通訊監察書，偵查中
    由檢察官依司法警察機關聲請或依職權核發，審判中由法官
    依職權核發，修正前通訊保障及監察法第5條第1項第1款、
    第2項定有明文。本件被告王玉所使用之0000-000-000號行
    動電話之監聽錄音及被告丁○○所使用之0000-000-000號行
    動電話之監聽錄音，均係經臺灣臺中地方法院檢察署檢察官
    依當時有效之法律核准在案，另外證人庚○○所使用之0000
    -000-000號行動電話之監聽錄音，亦係經臺灣臺中地方法院
    檢察署檢察官依當時有效之法律核准在案，均有詳載聲監案
    號、案由、監察電話及對象等之臺灣臺中地方法院檢察署通
    訊監察書及通訊監察譯文表等附卷可參（見本院卷p153反-1
    59、p159反-173)，均係依法所為之監聽，尚無不法取證情
    事。又按通訊監察錄音之譯文，僅屬依據監聽錄音結果予以
    翻譯之文字，固具文書證據之外觀，但實際上仍應認監聽所
    得之錄音帶或光碟，始屬調查犯罪所得之證物；刑事訴訟法
    第165條之1第2項所稱之證物，如其蒐證程式合法，並經合
    法調查，自具證據能力。因此檢察官如提出通訊監察錄音之
    譯文為其證據方法，實乃以其監聽所得之錄音帶或光碟，為
    調查犯罪所得之證物，法院本應依刑事訴訟法第165條之1所
    列之方法調查，以判斷該錄音帶或光碟是否與通訊監察錄音
    之譯文相符。而監聽錄音製作之譯文，雖通常為偵查犯罪機
    關單方面製作，然若被告或訴訟關係人對其真實性並無爭執
    ，經法院於審判期日提示譯文供當事人辨認、表示意見並為
    辯論者，程式自屬適法（最高法院95年度臺上字第295號、9
    4年度臺上字第4665號判決意旨參照）。查本案卷內之相關
    電話監聽，取證程式未見違法情事，已如前述；而警方依監
    聽錄音所製作之監聽譯文，經本院提示予公訴人、被告及辯
    護人後，迄言詞辯論終結前均無異議，且同意採為證據，依
    上開說明，本案卷內通訊監察譯文均具證據能力。
乙、實體方面
一、訊據上訴人即被告(下稱被告)甲○○、丁○○雖坦承各持有
    上開行動電話，也不爭執附表一編號5有關庚○○與辛○○
    因違反毒品危害防制條例案件，於97年10月7日下午4時40分
    許，在台中縣后里鄉○○路18之3號為警查獲，並扣得渠二
    人持有之安非他命1包等情節，然均矢口否認有何販賣第一
    、二毒品之犯行，被告甲○○辯稱：伊雖然認識己○○及庚○○，但絕無販賣任何毒品與其2人；被告丁○○則辯稱：
    伊僅曾與己○○一同施用毒品而已，未曾販賣毒品給己○○
    ，至於附表一編號4、5部分，當時伊人在花蓮，根本不可能
    販賣毒品給庚○○云云。而被告甲○○之辯護人則以：依證
    人己○○97年11月6日與被告甲○○之通聯譯文，己○○雖
    抱怨品質不佳，然依被告甲○○既已答稱那不是我的等語，
    足證己○○所購得之海洛因並非來自被告甲○○。被告丁○○之辯護人則辯稱：己○○於原審審理時已證稱其於97年9
    至11月間所施用之海洛因，是與被告丁○○一起到台中拿的
    ，那是被告丁○○的朋友，他有看到等語，故被告丁○○應
    無販賣海洛因給己○○，且依被告丁○○與庚○○之通聯譯
    文亦顯示當時是被告丁○○要向庚○○調取毒品，則被告2
    人如何能於是日再販賣毒品給庚○○？經查：
(一)被告甲○○單獨販賣如附表編號1所示毒品海洛因部分：
１、己○○如何於97年11月6日16時53分及17時07分許先以0000-
    000-000行動電話與被告甲○○持用之0000-000-000行動電
    話聯絡，約在台中縣后里鄉○○路附近，購買6000元海洛因
    1包，甲○○在收受己○○交付之6000元現金後，先將毒品
    海洛因置放檳榔盒內，復將該檳榔盒放在其胞妹住家對面空
    地輪胎上，再於同日17時38分許在電話中將內放有海洛因之
    檳榔盒位置告知己○○後，由己○○自行往拿取之事實，業
    經證人己○○於警詢時陳稱：「（問：你於97年11月6日17
    時38分許持0000-000-000撥打甲○○0000-000-000之內容說
    到「喂，我跟你講，在我妹妹家裏對面，處理一件，輪胎上
    有一個檳榔盒，你去拿」是否為交易毒品之意？）我向甲○○購買毒品，她拿先約我在特定地點要我先將購買毒品的錢
    交付後，再叫等去特定地點拿取毒品，上開通話內容所稱之
    處理一意旨海洛因毒品1小包，輪胎上有一個檳榔盒，意指
    等定裝有毒品的檳榔盒。」等語（見他卷p36)，於偵查中亦
    具結證稱：「（問：11月6日譯文中顯示「現在有六仟去找
    你，有辦法現有」何指？）因為當時我要拿六千元現金向甲○○購買海洛因，就是1/4錢，當天也確實有拿到毒品，是
    在文明路他妹妹家對面的輪胎上，甲○○放了一盒檳榔盒，
    她將海洛因裝好放在裡面」等語（見他卷p48），且己○○
    在偵查中對於檢察官詢問在警詢時有無遭警方強暴脅迫，已
    答稱無，又於檢察官97年11月20日星期四下午9時零2分詢問
    己○○眼皮下方的傷勢何來時，己○○仍答稱：係伊前幾天
    跟朋友綽號牛頭在后里溝仔邊打架造成的，時間係上個星期
    六，因此現在看到的傷勢比較淡了等語(見他卷p44），可知
    證人己○○在警詢及偵查中之證詞均大致相符，且均係出於
    自由意思，無違法取供，核與被告甲○○於偵查中供稱：「
    (問：為何在警局說有提供毒品給己○○？）因為己○○打
    電話跟我要毒品，我本身沒有，所以我聯絡我上手，雖然己○○有將錢交給我，...，我跟己○○說毒品在何處，請他
    自已去拿取施用。」、「(問：最近一次供毒品給己○○是
    何時？）11月中的時候，一次拿6000元，是放在我妹妹王雅
    雯住家對面空地的輪胎上，用檳榔盒裝取海洛因。」等語相
    互吻合（見偵27293卷p18)，並有與被告甲○○及證人己○○所述相符之97年11月6日16時53分、17時07分及17時38分
    等通訊監察譯文及被告甲○○使用手機之通訊監察書等在卷
    可憑（見本院卷p163反面、p156反面-157正、反面）。
２、證人己○○雖於原審審理時結證後改口證稱：97年11月間他
    是與被告甲○○一同向上手購買海洛因，共有4、5次，2 人
    都有出錢云云（見原審卷p135）。惟經提示其上開偵查中具
    結之證詞，並經檢察官詰問其何以未於偵查中吐露上情時，
    己○○沈默許久未答，復於再度提示伊與被告甲○○97年11
    月6日16時53分、17時07分及17時38分等三通譯文時，則供
    稱該次交易6000元是交給被告甲○○，放有毒品之檳榔盒則
    在輪胎上面拿到外，並否認有與甲○○一同向上手去拿取等
    情（見原審卷p137正、反面）。查己○○與被告甲○○之間
    並無仇恨，業經被告甲○○於警詢時已表明在案(見警00000
    00000卷p9)，再參酌證人己○○於97年10月23日因毒品一案
    在豐原分局製作筆錄結束後，仍主動以電話將詢問內容告知
    被告甲○○，亦有伊與甲○○之通訊譯文可證（見本院卷p1
    59反面)，且證人己○○與被告甲○○之間於97年11月6日之
    通訊監察譯文亦可證其間確有買賣海洛因之行為，兼之己○○對上開檢察官之詰問沈默許久未能為合乎事理及常情之說
    明，則其於原審所為翻異前供之證詞即因顯有刻意偏袒被告
    甲○○之虞，自不足憑採。
３、被告甲○○雖亦曾辯稱係幫其上手代交毒品予己○○云云，
    然依被告甲○○自接獲證人己○○於97年11月6日16時53分
    之購買毒品來電起，至被告甲○○於97年11月6日17時38分
    將置放海洛因檳榔盒位置告知購買者己○○止，期間並無任
    何向他人調貨或接獲他人告知己○○所欲購買毒品之位置等
    情，均有上開通訊譯文在卷可參，足見如附表一編號1所示
    之毒品交易，確係由被告甲○○與證人己○○談妥交易種類
    、數量、價格及地點後，並於被告甲○○確實收受己○○交
    付之現金後，再由被告甲○○告知己○○前往特定地點拿取
    毒品，至為明確，被告甲○○上開辯詞，與卷附證據明顯不
    符，亦不足採信為真正。
４、至於被告甲○○於完成上開毒品交易當晚即97年11月6日21
    時10分許，雖曾接獲證人己○○來電表示該次毒品品質不佳
    時，被告甲○○雖曾答稱：「明天再過來講、那不是我的、
    我再跟他講、我再打電話跟他講」等語，惟上開談話適足以
    證明己○○確有於上開時地向被告甲○○購買海洛因，才會
    於事後向被告甲○○反映上情，更足證明己○○於原審具結
    作證時改稱是與被告甲○○一同向上手購買海洛因云云，並
    不實在；再者，依上開交談內容，被告甲○○亦僅係將品質
    不佳之責任推給上手，且觀諸上開通訊譯文內容所載，被告
    甲○○在結束該通來電後，亦不曾對外撥打其他電話進行詢
    問，則被告甲○○與己○○於交易完成後之交談內容，極有
    可能僅係其個人對己○○之推諉之詞，尚無法憑此即為被告
    甲○○無上開毒品交易之有利被告甲○○之認定。此外，被
    告甲○○於販賣海洛因給己○○之後，在上述通話中所言「
    那不是我的」，不論真意為何，就其先前之販賣行為已不生
    影響，故本院亦不認有何有利被告甲○○之認定。
(二)被告丁○○單獨販賣如附表編號2、3所示毒品海洛因部分：
１、己○○如何於97年10月13日清晨5時38分許及是日晚間11時3
    分許，先後以0000-000-000行動電話與被告丁○○持用之00
    00-000-000行動電話聯絡，並均約在台中縣后里鄉○○路口
    附近，先後購買2000元及1500元海洛因各1包，並均由被告
    丁○○於接獲上開來電後，先後前往約定地點收受現金，並
    將毒品交付己○○之事實，業經證人己○○於警詢時陳稱：
    「（問：你於97年10月13日05時38分許持0000-000-000撥打
    丁○○0000-000-000之內容說到「我要去找你，我身上這邊
    有錢，我要在哪邊等你」是否為交易毒品之意？）就是我要
    向丁○○購買毒品，一樣約在后里國中順路溝仔邊交易。」
    、「（問：於97年10月13日23時03分許持0000-000-000撥打
    丁○○0000-000-000之內容說到「后里國中順路下來不是溝
    仔邊！」是否為交易毒品之意？）我要找他就是要向他購毒
    品，后里國中順路溝仔邊是交易毒品地點。」等語（見他卷
    p36)，於偵查中亦具結證稱：「（問：97年10月13日通訊監
    察譯文中「兄、我要去找你，我身上有錢」是何指？）意思
    是我身邊有錢，看要去哪裡交易，當天是在順路的水溝邊交
    易毒品的，當天是買海洛因一小包」等語（見他卷p48），
    而己○○於偵查中對於檢察官詢問在警詢時有無遭警方強暴
    脅迫，已答稱無，且於檢察官97年11月20日星期四下午9時
    零2分詢問己○○眼皮下方的傷勢何來時，己○○仍答稱：
    係伊前幾天跟朋友綽號牛頭在后里溝仔邊打架造成的，時間
    係上個星期六，因此現在看到的傷勢比較淡了，並表示打架
    現場只有我們二人（即證人己○○與綽號牛頭二人），因為
    我們本來相約要出去吃東西，但是後來就發生口角等語( 見
    他卷p44-45），可知證人己○○在警詢及偵查中之證詞均大
    致相符，且均係出於自由意思，並無遭警察及檢察官違法取
    供之情事，核與被告丁○○於警詢時供稱：「（問：己○○
    向你購買毒品，如何聯絡？如何交易？）己○○都撥打我使
    用之0000-000-000行動電話聯絡。然後約我在台中縣后里鄉
    ○○路及甲后路附近，他施打完就給我1000元。」等語、於
    偵查中亦供稱：「（問：97年10月13日與B男(指己○○) 對
    話「兄、我去找你，我身上這邊有錢」何指？）當時是己○○不舒服打給我，他要我拿毒品給他，他都自已用完後拿10
    00元給我，當時他是拿海洛因，他都是在我車上施用。我們
    都是約在三豐路或甲后路，都是在車上交易的，每次都是拿
    1000元」等語(見偵27293卷p51、61)，在交易金額及方式均
    相符合，且彼此供證之交易地點，不論是后里國中順路下來
    的溝仔邊或后里鄉○○路、甲后路等，均相互毗鄰，描述方
    式或有出入，但實際所指地點則相吻合，並有與被告丁○○
    及證人己○○所述相符之97年10月13日5時38分許、23時03
    分許等等通訊監察譯文及被告丁○○使用手機之通訊監察書
    等在卷可憑（見本院卷p168反面、p169、P155-156）。
２、本件證人己○○向被告丁○○購買第一級毒品之價格為何，
    證人己○○於警偵訊時有證稱1千元至2千元不等，本件被告
    丁○○既不否認先後二次接獲證人己○○之來電後，曾先後
    交付毒品予己○○，並當場各收受現金1千元等情，與被告
    丁○○與證人己○○間之通訊內容之地點及時間，亦相一致
    ，本院依「罪疑唯輕」有利被告之原則，就證人己○○上開
    證詞及被告丁○○可採信之自白，以此最有利之原則來認定
    被告丁○○先後二次販賣予己○○之犯罪所得，每次均為1
    千元，堪以認定。
３、被告丁○○於原審及本院審理時雖辯稱是跟證人己○○一起
    去拿毒品，不是販賣毒品給己○○云云（見原審卷p140 、
    本院卷p204反)，惟觀諸被告丁○○於97年11月28日偵查中
    對於警提示97年10月13日與己○○間之通聯內容時，已明確
    供稱：己○○要我拿毒品怹，因為當時我有毒品，雙方在車
    交以1000元交易等情，可知，被告丁○○於97年10月13日先
    後二次販賣毒品海洛因1000元予己○○時，均係直接以當時
    所擁有之海洛因販售己○○施用，並無二人一同向前手購買
    毒品之情事，甚為明確，被告丁○○上開辯詞，乃卸責之詞
    ，自無足採。至於證人己○○於原審審理時，雖亦推翻前詞
    ，改稱其97年9、10月間所施用之海洛因是與被告丁○○所
    合資購買，且皆為其電話聯繫被告丁○○後，乘坐被告丁○○駕駛之車輛，一同到台中巿某處拿的（見原審卷
    p134-135)。但己○○是與被告丁○○合資購買，或是向被
    告丁○○購買海洛因，其基本事實完全不同，以己○○之智
    識程度當能完全區分，此參己○○於偵查中指證被告丁○○
    販賣海洛因，已詳述其動機為「（檢察官問：是否知道具結
    後之效果？）答：知道，我是基於自己的自由意志要指認的
    ，沒有被脅迫。所以希望確實破獲毒品來源時，可以減輕刑
    期」、「（問：為何會指述丁○○、甲○○販毒的事實？）
    答：因為我確實有向他們購買」、「（問：是否與甲○○、
    丁○○有恩怨糾紛？）答：沒有。我不是挾怨報復，我確實
    有向他們購買」等語（見他卷p47），更可知己○○絕不可
    能將其間係合資購買或係其向被告丁○○購買等2者混淆，
    致無法說明清楚。再者，被告丁○○於偵查中已明確供稱97
    年10月13日當天係直將伊所有毒品海洛因以1000元之價格交
    付己○○，供己○○在車上直接施用等情，並未提及當天曾
    與己○○一同向上手購毒事宜，且證人己○○於原審審理時
    ，經檢察官詰問其何以不於偵查中表明與被告丁○○合資購
    買、其先前於偵查中之陳述是否不實等問題時，亦2度沈默
    許久而未答（見原審卷p137、138）。顯而易見，證人己○○於原審所為證詞之可信性不足，自無法為被告丁○○有利
    之認定。
(三)被告甲○○與丁○○共同販賣如附表編號4、5所示毒品部分
    ：
１、庚○○與辛○○因違反毒品危害防制條例案件，而為警持本
    院核發之搜索票於97年10月7日下午4時40分許，在其等位於
    台中縣后里鄉○○路18之3號之租住處查獲，並扣得安非他
    命1包等情節，有原審法院之搜索票、台中縣警察局刑事警
    察大隊搜索筆錄、扣押物品目錄表等影本各1件在卷足憑（
    見警0000000000影卷p25-30）。其等為警採集尿液送檢驗之
    結果均呈甲基安非他命陽性反應，且扣得之安非他命1包，
    經檢出甲基安非他命成份（驗餘淨重1.4603公克）等事實，
    則有中山醫學大學附設醫院檢驗科藥物檢測中心尿液檢驗報
    告影本2紙、行政院衛生署草屯療養院鑑定書1份等附卷可明
    （見偵24033影卷p17-18）。
２、依庚○○於上述被查獲之翌日即97年10月8日為檢察官訊問
    時，便結證稱其於97年10月5日下午約4、5時許，在台中縣
    后里鄉○○路18之3號被告甲○○之住處，向被告甲○○購
    買海洛因1包，價格6千元，且其有時向被告甲○○購買海洛
    因，有時則向其男友即綽號阿越仔之被告丁○○購買海洛因
    ；另最近1次是於前1日（即10月7日）上午約10時許向被告
    甲○○購買安非他命1包，但尚未付款等語(見偵24033影卷
    p7)、於98年1月13日接受檢察官訊問時，仍結證稱其有向被
    告甲○○購買海洛因及安非他命，且其主要都是打電話給被
    告丁○○比較多，因為被告甲○○、丁○○住在一起，手機
    也是互用；當時被告2人租住在其住處後方，欲向被告2 人
    購買毒品時，皆由其打電話給被告等，有時則由被告等主動
    至其住處交易，而其於97年10月7日為警查獲當天，即係被
    告甲○○主動至其住處將安非他命販賣給他等語（見偵2729
    3卷p96-97）。及庚○○之女友辛○○於97年10月8日檢察官
    訊問時，亦結證稱庚○○有於97年10月5日下午，前去被告
    甲○○之住處，向被告甲○○及丁○○購買海洛因；97 年
    10月7日上午，又向被告甲○○購買安非他命1包，被告甲○○並持至台中縣后里鄉○○路18之3號其與庚○○之住處，
    交付給庚○○，然其等尚未給付該包安非他命之金額等語（
    見偵2403 3號影卷p7、p4反面）。且辛○○復於97年11月11
    日向檢察官結證時仍證稱被告2人確有附表一編號4、5等2次
    分別販賣第一、二毒品海洛因及安非他命等犯行（見偵2403
    3影卷p24-25）。於97年12月4日接受檢察官訊問時，再度具
    結證述：其與庚○○為男女朋友關係，在一起一、二年了，
    並因庚○○而認識被告2人，且庚○○與被告丁○○較常接
    觸，如果只有被告甲○○單獨在家，庚○○不會自己過去，
    而97年10月5當天，庚○○確有打電話給被告丁○○，然後
    前往被告丁○○之住處，向被告2人購買海洛因，另其與庚○○於97年10月7日為警查獲當天所扣得之安非他命，乃當
    天向被告甲○○所購得，但尚未給付價金等語（見他卷p67-
    70），且庚○○與辛○○於98 年1月16日共同接受檢察官訊
    問時，均仍具結而證稱97年10 月7日其等為警查獲當天，被
    告甲○○在其等住處，將安非他命1包販賣給庚○○，並說
    丁○○好像是去屏東，等丁○○回來，再通知庚○○是多少
    錢；他們向被告2人購買毒品之交易方式，有時是被告甲○○先將毒品交付給他們，然後他們再算錢給被告丁○○；且
    他們是以0000000000號行動電話與被告2人持用之000000000
    0號行動電話聯繫，而在電話中說他們要過去，就是代表要
    向被告2人購買安非他命、海洛因之意，錢有時拿給被告甲○○，有時拿給被告丁○○；庚○○有於97年10月7日1時3
    分許打電話給被告丁○○，被告丁○○稱無法趕回去，但會
    要被告甲○○處理，後來被告甲○○有先過去他們住處向庚○○拿5千元，這是先前向被告丁○○購買海洛因所積欠之
    金額等情（見偵29082卷p6-12），彼此先後供證述之內容，
    均直指被告2人確有附表一編號4、5等2次犯行，彼此間先後
    所述，互核亦大致相符。
３、再佐以：
  (1)被告丁○○所持用之0000-000-000號行動電話與庚○○之
    0000000000號行動電話於97年10月5日14時23分許之通訊監
    察譯文：
    「庚○○：喂。
      丁○○：阿昌、等一下、你要過來了嗎。
      庚○○：要過去了。
      丁○○：我跟你講，你那邊不是有一個．．．
      庚○○：什麼？
      丁○○：你過來再講。你要過來、再2分鐘過來。
      庚○○：嗯。」之內容(見本院卷p140)，核與證人辛○○
    於偵查中結證稱：庚○○有於97年10月5日下午前去被告甲○○之住處，向被告甲○○及丁○○購買海洛因等情相互吻
    合。
  (2)至於被告二人與庚○○間關於97年10月7日之毒品交易，亦
    有：
    庚○○所使用之0000-000-000號行動電話與被告丁○○所
      持用之0000-000-000號行動電話於97年10月6日11時26分
      許、97年10月7日1時3分許之通訊監察譯文：
    「Ａ：97 年10月6日11時26分許：
      庚○○：喂。阿兄怎樣？
      丁○○：你在哪？。
      庚○○：在豐原。
      丁○○：我跟你說，我趕不回，去你那個先晚一點處理。
      庚○○：聽不懂？
      丁○○：我說你那些有的晚一點處理。
      庚○○：我快沒有了，昨天還有拿給阿如？
      ...
      丁○○：我再半小時打給你。
      Ｂ：97年10月7日1時3分許：
      庚○○：喂！阿兄，你還沒回來？
      丁○○：沒辦法啦。
      庚○○：那不就要到明天去了？
      丁○○：我跟你說，你那裡現在有少？。
      庚○○：錢喔？
      丁○○：對，你先湊給那個。
      庚○○：五千而已？
      丁○○：我有叫人處理。
      庚○○：等一下還有一千。
      丁○○：我叫人先回台北。
      庚○○：聽不懂？
      丁○○：我叫人回台北，回去後人家會那個。
      庚○○：人家會來拿就對了？
      丁○○：不是啦，我叫人過去，人家會『那個』，到時再
              叫你老婆跟人家處理。
      庚○○：拿給阿如嗎？
      丁○○：對啦。
      庚○○：她會過來拿嗎？
      丁○○：對啦，她過去情形會跟你說。
      庚○○：喔！她會處理就了。
      丁○○：對啦！」等內容（見本院卷p143反面)，已明顯
      提及亟需毒品止癮，且身上已備妥6000元現金，然因被告
      丁○○在外地未歸，遂交待稍晚由被告甲○○前往交付毒
      品。
    且被告丁○○於結束與庚○○之對話後，隨即以0000-000
       -000行動電話與被告甲○○之0000-000-000電話於97年
       10月7日6時2分許之通訊內容：
    「甲○○：喂老公、嫂子說這完全無法動，才1/4。
      丁○○：沒辦法、有辦法先給就好。
      甲○○：要拿多少給人家。
      丁○○：妳先打給他，去有辦法先給就好，我打給他，叫
              他打給妳。
      甲○○：好啦？」、
      而甲○○結束與丁○○之對話後，於97年10月7日6時26分
      、11時7分許以0000-000-000電話與庚○○之0000-000-00
      0號之通訊內容：
    「Ａ：97年10月7日6時26分-
      甲○○：喂!阿昌你在睡覺?
      庚○○：嗯。
      甲○○：不然你睡醒再打給我，還是現在要來？
      庚○○：好阿。
      甲○○：你現在要過來，好。」、
    「Ｂ：97年10月7日11時7分-
      甲○○：喂!你不在嗎?
      庚○○：誰?
      甲○○：姐啦!開門啊!
      庚○○：好。」
      等內容(見本院卷p140反面、P146)，經核亦與被告丁○○
      於97年12月1日警詢時，自承庚○○與辛○○為警查獲當
      天所扣得之甲基安非他命1包乃其以電話聯繫而來、於97
      年11月28日檢察官訊問時，供承庚○○曾撥打他持用之
      0000000000號行動電話向他調取毒品等情節；及被告甲○○則曾於97年12月2日警詢時供稱她有於97年10月7日上午
      約10時左右，幫被告丁○○送交安非他命1包給庚○○，
      數量她不清楚，價錢她要庚○○自己跟被告丁○○結算等
      內容均相符合（見警0000000000卷p4-5、偵27293卷p60
      、警0000000000卷p11），可見證人庚○○、辛○○上開
      證詞所言不虛。
４、按共同正犯之成立，祇須具有犯意之聯絡，行為之分擔，既
    不問犯罪動機起於何人，亦不必每一階段犯行，均經參與（
    最高法院34年上字第862號判例參照)。又共同實施犯罪行為
    之人，在合同意思範圍以內，各自分擔犯罪行為之一部，相
    互利用他人之行為，以達其犯罪之目的者，即應對於全部所
    發生之結果，共同負責（最高法院28年上字第3110號、50
    年台上字第1060號判例參照）。本件毒品雖均由被告丁○○
    與庚○○以電話聯繫毒品交易，再由被告丁○○指示被告甲○○將毒品依約交付庚○○，且其中第一次交易之6000元價
    金，其中5000元亦由被告甲○○於第二次交易時，向庚○○
    收取，則被告丁○○、甲○○間顯有販賣毒品之犯意聯絡，
    且既均已參與販賣之構成要件行為，縱丁○○未實際參與毒
    品之交付及價金之收取，而被告甲○○未參與每一犯行之與
    購毒者電話聯繫等階段之犯行，亦無礙於共同正犯之成立。
    綜上，本件被告2人上開交付毒品予庚○○，且尚有部分價
    金尚未收取之事實，已堪認定。至於證人辛○○於原審審理
    時雖曾證稱97年10月7日上午，別有1名真實身分不詳、綽號
    「阿龍」之成年男子與被告甲○○一同去其住處，而將該包
    後來經扣案之甲基安非他命交付庚○○（見原審卷p81-82）
    ；惟辛○○、庚○○前此均無此項說法，且庚○○於原審結
    證時也表示只有被告甲○○1人前去而已，他記得只有被告
    甲○○拿給他（見原審卷p85反、p88反），本院認為當天應
    只有被告甲○○至證人住處將甲基安非他命1包交付給庚○○，而無綽號「阿龍」之人參與其事，證人辛○○此部分顯
    無足採。此外，證人庚○○於原審尚證述未曾向被告丁○○
    拿過海洛因或安非他命等語（見原審卷p88），惟此部分毒
    品交易，被告甲○○均按被告丁○○之指示將毒品交付庚○○，既已詳述在前，則被告丁○○與甲○○共犯如附表一編
    號4、5所示等事證，自不因庚○○此等證詞而受影響，附此
    敘明。
(四)近年來毒品之濫用，危害國民健康與社會治安日益嚴重，治
    安機關對於販賣或施用毒品之犯罪行為，無不嚴加查緝，各
    傳播媒體對於政府大力掃毒之決心亦再三報導，已使毒品不
    易取得且物稀價昂，苟被告於買賣過程中無利可圖，縱屬至
    愚，亦無甘冒被取締移送法辦判處重刑之危險而平白從事毒
    品買賣之理，是其販入之價格必較其出售之價格為低，而有
    從中賺取買賣價差或量差牟利之意圖及事實，應屬合理之認
    定。又販賣毒品係違法行為，非可公然為之，而毒品亦無公
    定價格，係可任意分裝增減分量，且每次買賣之價格、數量
    ，亦隨時依雙方關係之深淺、資力、需求量、對行情之認知
    、來源是否充裕、查緝是否嚴緊、購買者被查獲時供述購買
    對象之可能風險之評估等因素，而異其標準，機動調整，非
    可一概而論。從而販賣之利得，實難察得其實情，然販賣者
    從價差或量差中牟利，方式雖異，惟其販賣行為在意圖營利
    則屬同一。況販賣毒品之所謂販賣行為，係行為人基於營利
    之目的，而販入或賣出毒品而言。販賣毒品者，其主觀上須
    有營利之意圖，且客觀上有販賣（即販入或賣出）之行為，
    即足構成，至於實際上是否已經獲利，則非所問（最高法院
    93年度台上字第1651號判決要旨參照）。查被告2人與己○○、庚○○等人間並無特殊情誼，其接獲己○○等人擬購買
    毒品之電話，立即前往交易，苟無何利益可圖，應不致願意
    甘冒刑罰重責而為上開犯行，亦無其他事證可認被告2人係
    以從上手所取得之原價而轉售給己○○等人，故被告等應係
    基於營利之犯意，足證，被告二人或單獨，或共同為附表一
    所示行為時，主觀上確有營利之意圖甚明。至於被告甲○○
    雖曾辯稱係基於幫忙警方查緝上手，方才為交付毒品予己○○之行為云云，然本件被告甲○○倘若有幫忙警方追查上手
    之意圖，僅需向其上手表明係伊要購毒即可，豈有將其向上
    手所購得之毒品，販賣予己○○之理，且本件被告甲○○接
    獲己○○之購毒來電後，並無任何與上手聯繫之情形，亦有
    被告甲○○之手機監察譯文可按，被告甲○○上開辯詞，亦
    無可採，併此敘明。
(五)綜上所述，被告甲○○上開販毒品海洛因、被告丁○○販賣
    毒品海洛因及被告甲○○、丁○○共同販賣毒品海洛因、甲
    基安非他命之犯罪事證已臻明確，所辯乃畏罪卸責之詞，均
    無可採信，此部分之犯行洵堪認定，皆應依法論罪科刑。
二、核被告甲○○、丁○○所為，均係犯毒品危害防制條例第4
    條第1項之販賣第一級毒品罪、同法條第2項之販賣第二級毒
    品罪。其等為販賣而持有第一級毒品海洛因及第二級毒品安
    非他命、甲基安非他命之低度行為，應為各次販賣之高度行
    為所吸收，均不另論罪。又被告2人間就附表一編號4、5所
    示犯行，有犯意聯絡及行為分擔，均為共同正犯。再者，修
    正前刑法第56條連續犯之規定，已於95年7月1日起廢除，本
    案被告等犯罪在95年7月1日之後，自無修正前刑法第56條連
    續犯之適用；又學理上所謂之「集合犯」，係一種構成要件
    類型，亦即立法者針對特定刑罰規範之構成要件，已預設其
    本身係持續實行之複次行為，具備反覆、延續之行為特徵，
    將之總括或擬制成一個構成要件之「集合犯」行為，此種犯
    罪以反覆實行為典型、常態之行為方式，具侵害法益之同一
    性，因刑法評價上為構成要件之行為單一，因而僅包括的成
    立一罪。而毒品危害防制條例第4條第1、2項之販賣第一、
    二級毒品等罪，在95年7月1日修正刑法施行前，並未被認係
    「集合犯」，而在上開刑法修正時（或在此後），亦未經立
    法機關另為「集合犯」之立法；且被告2人彼此於附表一編1
    至3所示各次販賣毒品之行為，其時間、地點均截然可分，
    主觀上顯非出於一次之決意，依社會通念，當以評價為數罪
    始較適當，方符刑罰公平原則。故被告2人上開各次所犯販
    賣第一、二級毒品等罪，犯意各別，行為互殊，均應分論併
    罰。又被告甲○○、丁○○分別有事實所載經法院判處徒刑
    確定之前案紀錄，並各於97年10月22日、94年6月16日執行
    完畢等事實，有臺灣高等法院被告前案紀錄表、臺灣臺中地
    方法院檢察署刑案資料查註紀錄表等各1份附卷足按，其等
    於上述徒刑執行完畢後之5年內，被告甲○○故意再犯附表
    一編號1所示有期徒刑以上之罪，被告丁○○則故意犯附表
    一編號2至5所示有期徒刑以上之罪，均為累犯，應依刑法第
    47條第1項之規定，就其等各該次所犯毒品危害防制條例第4
    條第1項之販賣第一級毒品罪、第2項之販賣第二級毒品罪，
    於法定刑為死刑及無期徒刑以外之部分，均加重其刑。惟被
    告甲○○前後2次販賣第一級毒品海洛因之所得，均僅6千元
    ，而被告丁○○前後3次販賣第一級毒品海洛因所得，僅1次
    價金為6000元，惟實際已取得之金額亦僅5000元，其餘2 次
    則均為1千元，所得著實不多，此等危害遠不及於大量且長
    期販賣海洛因之盤商，若科以最輕之法定本刑無期徒刑，仍
    嫌過苛，難認符合罪刑相當原則及比例原則，也無以與上述
    危害國人健康最劇者有所區隔，而在客觀上足以引起一般人
    之同情，爰依刑法第59條所定，就被告2所犯販賣第一級毒
    品海洛因之犯行，均酌量減輕其刑，且就其等構成累犯之部
    分，皆先加後減之。末按毒品危害防制條例第17條規定，供
    出毒品來源，因而破獲者，得減輕其刑，其立法理由係為鼓
    勵供出來源，俾擴大偵破，以宏效果。經查，被告甲○○、
    丁○○固指稱曾向警方及檢方供出本次涉案所交付之毒品來
    源均係向綽號阿龍之曾裕容所購買等語，惟翻閱全卷，首先
    提出「曾裕容」姓名者，係被告丁○○於97年11月28日警詢
    及97年12月1日之警詢時即供述在卷(見偵27293卷p52、55
    、56)，至於被告甲○○則於97年12月2日及同年月30日始先
    後向警方及檢方提及「曾裕容」之姓名(見警0000000000卷
    p13、偵27293卷p79)，然無論被告二人何人先提出「曾裕容
    」之姓名，惟曾裕容於97年5月15日因另案執行完畢出獄後
    ，雖於98年9月2日因販賣毒品遭臺灣臺中地方法院檢察署檢
    察官以98年度第19098號提起公訴，惟除此之外，並無其他
    販賣毒品犯行遭起訴，有臺灣高等法院被告前案紀錄表在卷
    可按（見本院卷p114-132)，至於曾裕容於98年9月2日遭臺
    灣臺中地方法院檢察署檢察官以98年度第19098號提起公訴
    之案件，均係曾裕容於98年7、8月間之販毒行為，並無曾裕
    容於附表一所示犯行期間，有與被告二人為毒品交付之事實
    ，尚難據以憑斷職司毒品查緝之機關有因被告二人之供述而
    破獲渠二人毒品來源者之犯行，此外，被告甲○○於本院審
    理雖辯稱確實有供出毒品來源，並以證人戊○○之證詞為憑
    ，然證人戊○○於本院審理時雖證稱被告甲○○確實有幫忙
    警方破獲毒梟等情，然觀諸證人戊○○提出之資料（見本院
    卷附密封卷），均無任何一筆與本件被告甲○○上開販賣毒
    品之毒品來源有關，被告二人所供出之名單，既無證據係渠
    二人涉犯本件販毒之毒品來源，自均難爰引毒品危害防制條
    例第17條之規定，減輕其刑，附此說明。
三、就附表一編號1、4、5所示被告甲○○販賣第一、二級毒品
    犯行及附表一編號4、5所示被告丁○○販賣第一、二級毒品
    犯行，原審審酌被告二人素行非佳，有臺灣高等法院被告前
    案紀錄表可考，竟不知警惕言行，明知法令禁止販賣第一、
    二級毒品，猶故意違犯上開犯行，犯罪之動機、目的可議，
    且販賣第一、二級毒品戕害國人身體健康，並有危害社會安
    全之虞；但被告販賣所得不多，暨被告犯後始終否認犯行，
    ，未見悔悟等一切情狀，並經綜合各情，認被告二人就附表
    一編號1、4之販賣第一級毒品犯行，應均有刑法第59條酌減
    之情狀，皆應予減輕其刑等情，引用刑事訴訟法第299條第1
    項前段，毒品危害防制條例第4條第1項、第2項，刑法第11
    條、第28條、第59條、第51條第5款，各量處如附表一編號
    1、4、5所示之刑。並以被告甲○○於附表一編號1、4、5、
    被告丁○○於附表一編號4、5，被告等販賣第一、二級毒品
    所得之財物（關於附表一編號4部分所得為5千元，編號5部
    分則尚無所得），因均無扣案，故皆應依毒品危害防制條例
    第19條第1項之規定，各於所宣告刑項下，分別諭知沒收，
    ，且其等各自所犯部分，如全部或一部不能沒收時，以各自
    之財產抵償之；至於附表一編號4、5共犯所得部分，則應連
    帶沒收，如全部或一部不能沒收時，以其等財產連帶抵償之
    。至於，扣案門號0000000000、0000000000、0000000000
    號等行動電話各1支（均含SIM卡），雖係被告二人違犯如附
    表一編號1、4、5所示犯行所用之物，但被告二人均否認為
    其等所有，遍查偵查全卷，亦無任何證據證明該行動電話確
    係被告二人所有之物，且查無此部分之事證，又非屬違禁物
    ，核與毒品危害防制條例第19條第1項及刑法第38條之沒收
    規定均有未合，故均不諭知沒收。認事用法均無不合，量刑
    亦屬妥適，應予維持。
四、就被告丁○○所為附表一編號2、3所示販賣海洛因予己○○
    部分，原審認罪證明確，予以論罪科刑，固非無見。惟此部
    分，依罪疑唯輕之原則，應以如附表一編號2、3所示之認定
    ，為最有利於被告丁○○，原判決認每次各為2千元及1500
    元，尚有未洽。被告二人上訴均否認罪行，關於附表一部分
    ，均無理由，應予駁回，惟被告二人否認有附表二所示部分
    犯行，為有理由，均詳述如後，且原判決關於附表一編號2
    、3 部分亦有上開可議之處，自應由本院將此部分予以撤銷
    改判；定應執行刑部分，亦因一部分之撤銷，而失所依據，
    併予撤銷之。爰審酌被告二人前均有施用毒品前科，有臺灣
    高等法院被告前案紀錄表可稽，均明知海洛因為第一級毒品
    、甲基安非他命為第二級毒品，使用容易成癮，且因其成癮
    性，常使施用者經濟地位發生實質改變而處於劣勢，容易造
    成家庭破裂戕害國力，為國家嚴格查禁之違禁物，詎僅貪圖
    蠅頭小利，以抵個人施毒所需開銷之用，竟仍不顧所販售之
    對象可能因此面臨之困境，仍加以販賣，其販賣行為助長毒
    品流通，致生危害於社會甚鉅，又矢口否認犯行，未見悔悟
    ，然所販賣之毒品數量及對象均不多，所得亦屬有限，暨考
    量其二人之素行、犯罪之方法、手段、所生危害等一切情狀
    後，就被告丁○○所為如附表一編號2、3部分別量處如附表
    一編號2、3所示之刑，且附表一編號2、3販賣第一級毒品所
    得之財物，因未扣案，故皆應依毒品危害防制條例第19 條
    第1項之規定，宣告沒收之，如全部或一部不能沒收時，以
    被告丁○○之財產抵償之。至於扣案門號0000000000、0000
    000000號等行動電話各1支（均含SIM卡），因非被告丁○○
    所有，已見前述，故均不諭知沒收。並就被告二人所犯各罪
    所處刑之有期徒刑部分，各定其等應執行之刑。
五、公訴意旨另以：被告二人於如附表二所示時地，被告甲○○
    尚有該表各編號所示販賣第二級毒品安非他命予乙○○、販
    賣第一級毒品海洛因予己○○、被告丁○○有販賣第一級毒
    品予己○○等行為，因認此部分被告二人亦均涉犯毒品危害
    防制條例第4條第1項之販賣第一級毒品、被告甲○○另涉同
    條例同條第2項之販賣第二級毒品等罪嫌，並以證人乙○○
    、己○○於警詢及偵查中所證，為其主要論據。惟查：
(一)按犯罪事實應依證據認定之，無證據不得認定犯罪事實；又
    不能證明被告犯罪或其行為不罰者，應諭知無罪之判決，刑
    事訴訟法第154條第2項第301條第1項分別定有明文。又所
    謂認定犯罪事實之證據，係指足以認定被告確有犯罪行為之
    積極證據而言，該項證據自須適合於被告犯罪事實之認定，
    始得採為斷罪之資料；且如未能發現相當確實證據，或證據
    不足以證明，自不能以推測或擬制之方法，以為裁判之基礎
    ；而認定犯罪事實所憑之證據，雖不以直接證據為限，間接
    證據亦包括在內，然而無論直接證據或間接證據，其為訴訟
    上之證明，須於通常一般人均不致有所懷疑，而得確信其為
    真實之程度者，始得據為有罪之認定，倘其證明尚未達到此
    一程度，而有合理之懷疑存在時，即難遽採為不利被告之認
    定（最高法院76年台上字第49 86號判例參照）。另刑事訴
    訟法第161條第1項規定：檢察官就被告犯罪事實，應負舉證
    責任，並指出證明之方法。因此，檢察官對於起訴之犯罪事
    實，應負提出證據及說服之實質舉證責任。倘其所提出之證
    據，不足為被告有罪之積極證明，或其指出證明之方法，無
    從說服法院以形成被告有罪之心證，基於無罪推定之原則，
    自不能為被告有罪之判決。
(二)證據之證明力，雖委由法官評價，然心證之形成，由來於經
    嚴格證明之證據資料之推理作用，通常有賴數個互補性之證
    據始足以形成確信心證，單憑一個證據則較難獲得正確之心
    證。尤其具有對向性關係之單一證據，例如被害人與被告係
    立於相反之立場，其所述被害情形，難免不盡不實；又如毒
    品交易之買賣雙方，買方或為獲邀減刑寬典，不免有作利己
    損人之不實供述之虞。此種虛偽危險性較大之被告以外之人
    所為之陳述，為避免其嫁禍他人，藉以發見實體之真實，除
    以具結、交互詰問、對質等方法，以擔保其真實性外，依刑
    事訴訟法第156條第2項規定之意旨，自仍應認有補強證據之
    必要性，非別求其他證據，以增強其陳述之憑信性，殊不足
    為認定被告犯罪事實之依據。亦即，必至因其他證據之補強
    ，已足令人確信該項陳述為真實而無合理之懷疑時，始得據
    為對被告不利之認定。又數罪併罰案件，因其所涉及之訴訟
    客體有數個以上，各個犯罪事實彼此互不相屬，故均須有補
    強證據，不得籠統為同一之觀察（最高法院97年度台上字第
    3857號判決參照）。又依最高法院96年度台上字第1029 號
    判決要旨：「施用毒品者，其所稱向某人購買之供述，須補
    強證據以擔保其供述之真實性。良以施用毒品者其供述之憑
    信性本不及於一般人，況施用毒品者其供出來源，因而破獲
    者，法律復規定得減輕其刑，其有為偵查機關誘導、或為邀
    輕典而為不實之陳述之可能，其供述之真實性自有合理之懷
    疑。是本院一貫之見解，認施用毒品者關於其向某人購買毒
    品之供述，必須補強證據佐證，以擔保其供述之真實性，俾
    貫澈刑事訴訟無罪推定及嚴格證明之基本原則。又關於毒品
    施用者其所稱向某人購買毒品之供述，必須補強證據佐證，
    係指毒品購買者之供述縱使並無瑕疵，仍須補強證據佐證而
    言，以擔保其供述之真實性。該所謂補強證據，必須與施用
    毒品者關於相關毒品交易之供述，具有相當程度之關聯性，
    且足使一般人對於施用毒品者之供述無合理之懷疑存在，而
    得確信其為真實，始足當之」，可見法院尚不得在無直接關
    聯性之補強證據情形下，即單憑購買毒品施用者之單一指訴
    ，遽論被告販賣毒品之罪責。
(三)證人乙○○雖證述曾於97年2、3月間向被告甲○○購買安非
    他命2次，惟此部分除證人乙○○上開審判外之指述外，並
    無其他直接補強證據可佐，且證人乙○○於原審及本院經多
    次傳訊均未到院，另外證人乙○○於97年2、3月間亦無任何
    因施用毒品而遭聲請觀察、勒戒、強制戒治或起訴之紀錄，
    亦有臺灣高等法院被告前案紀錄表一份在卷可參（見本院卷
    P82-113)，是以，證人乙○○於上開時段有無持有毒品安非
    他命，已非無疑，則證人乙○○是否曾於上開時段向被告甲○○購買安非他命，亦有可議。而證人己○○雖曾證述向被
    告甲○○購買海洛因3次、向被告丁○○購買海洛因5次，惟
    被告甲○○部分除前揭犯罪事實欄即附表一編號1之一次部
    分，被告丁○○部分除前揭犯罪事實欄即附表一編號2、3等
    二次部分，因有相當之佐證足以認定上開各次之犯罪成立外
    ，均無其他直接補強證據佐憑；且檢察官所舉之通訊監察譯
    文1份，僅能證明被告有前揭犯罪事實欄所示即附表一各次
    犯罪行為，無從作為與該通訊監察內容或時間皆無任何關聯
    性之如附表二所示被告二人被訴犯行之補強證據。再者，依
    證人己○○既均證稱伊係以0000-000-000行動電話與被告甲○○之0000-000-000、與被告丁○○之0000-000-000號行動
    電話聯繫購買毒品之用，然被告二人上開行動電話，在公訴
    意旨所指附表二所示販賣期間，均遭通訊監察中，惟在附表
    二所示時間，被告二人上開行動電話，並無任何販賣毒品海
    洛因予己○○之相關監察譯文，有通訊監察書及譯文在卷可
    按，自難僅憑證人己○○上開與監察譯文相互矛盾之指述，
    據以為被告二人有罪之認定。
(四)綜上所述，此部分檢察官所舉之證據，僅以證人即所謂購買
    毒品者即乙○○、己○○所為證詞係不利於被告，惟其所述
    欠缺其他直接關連性之補強證據，當不足以使本院形成被告
    甲○○有此部分販賣安非他命給乙○○、販賣海洛因給己○○，及被告丁○○有此部分販賣海洛因給己○○之心證。此
    外，本院在得依或應依職權調查證據之範圍內，復查無其他
    積極明確之證據，足以認定被告二人有檢察官所指此部分之
    罪行，自屬不能證明被告二人犯罪。原審未加詳查，遽認被
    告二人另有如附表二所示販賣毒品等行為，而予以論罪科刑
    ，即有未合。被告二人上訴否認此部分犯行，指摘原判決不
    當，為有理由，自應由本院將此部分撤銷，並均為被告二人
    無罪之諭知，以免冤抑。
六、據上論斷，應依刑事訴訟法第368條、第369條第1項前段、
    第364條、第299條第1項、第301條1項，毒品危害防制條例
    第4條第1項、第19條第1項，刑法第11條、第47條第1項、第
    59條、51條第5款，判決如主文。
本案經檢察官丙○○到庭執行職務。
中    華    民    國    98    年    10   月    6     日
            刑事第六庭  審判長法  官  李  文  雄
                              法  官  邱  顯  祥
                              法  官  林  靜  芬
以上正本證明與原本無異。
如不服本判決應於收受送達後十日內向本院提出上訴狀，其未敘
述上訴之理由者並得於提起上訴後十日內向本院補提理由書（均
須按他造當事人之人數附繕本）「切勿逕送上級法院」。
                              書記官  高  勳  楠
中    華    民    國    98    年    10   月    6     日
附表一
┌──┬───┬─────┬──────────┬───────────┐
│編號│販賣之│販賣之時間│交易過程及被告販賣毒│被告所犯罪名及科刑（含│
│    │對象  │及地點    │品所得之財物        │主刑及從刑）          │
├──┼───┼─────┼──────────┼───────────┤
│    │己○○│97年11月6 │己○○以其所有098779│甲○○販賣第一級毒品，│
│    │      │日下午約5 │8078號之行動電話與王│累犯，處有期徒刑拾伍年│
│    │      │時38分許，│玉如所持用0000000000│肆月；因販賣第一級毒品│
│1   │      │在台中縣后│號之行動電話聯繫購買│所得之財物新臺幣陸仟元│
│    │      │里鄉○○路│第一級毒品海洛因之時│沒收，如全部或一部不能│
│    │      │附近。    │、地、數量及價格後，│沒收時，以其財產抵償之│
│    │      │          │由甲○○將海洛因1包 │。                    │
│    │      │          │販賣給己○○，得款6 │                      │
│    │      │          │千元。              │                      │
├──┼───┼─────┼──────────┼───────────┤
│    │己○○│97年10月13│己○○以上開行動電話│丁○○販賣第一級毒品，│
│    │      │日清晨5時 │撥打丁○○所持用之09│累犯，處有期徒刑拾伍年│
│    │      │38分許，在│00000000號行動電話，│貳月；因販賣第一級毒品│
│2   │      │台中縣后里│談妥交易之時、地後，│所得之財物新臺幣壹仟元│
│    │      │鄉后里國中│由丁○○將海洛因1包 │沒收，如全部或一部不能│
│    │      │順路往下走│販賣給己○○，得款1 │沒收時，以其財產抵償之│
│    │      │之溝仔邊。│千元。              │。                    │
├──┼───┼─────┼──────────┼───────────┤
│    │己○○│97年10月13│己○○以上開行動電話│丁○○販賣第一級毒品，│
│    │      │日晚間11時│撥打丁○○所持用之09│累犯，處有期徒刑拾伍年│
│    │      │3分許，在 │00000000號行動電話，│貳月；因販賣第一級毒品│
│3   │      │台中縣后里│談妥交易之時、地後，│所得之財物新臺幣壹仟元│
│    │      │鄉后里國中│由丁○○將海洛因1包 │沒收，如全部或一部不能│
│    │      │順路往下走│販賣給己○○，得款1 │沒收時，以其財產抵償之│
│    │      │之溝仔邊。│千元。              │。                    │
├──┼───┼─────┼──────────┼───────────┤
│    │庚○○│97年10月5 │甲○○與丁○○基於販│甲○○共同販賣第一級毒│
│    │      │日下午約4 │賣第一級毒品海洛因以│品，處有期徒刑拾伍年貳│
│    │      │、5時許， │營利之共同犯意聯絡，│月；因共同販賣第一級毒│
│    │      │在台中縣后│於庚○○先以所有之09│品所得之財物新臺幣伍仟│
│    │      │里鄉○○路│00-000-000號行動電話│元，應與丁○○連帶沒收│
│    │      │18之3號王 │與丁○○所用之0986-0│，如全部或一部不能沒收│
│    │      │玉如及翁志│47-227，於97年10月5 │時，以其等財產連帶抵償│
│4   │      │明所租住之│日下午2時23分許聯絡 │之。                  │
│    │      │套房內。  │碰面談妥欲購買第一級│丁○○共同販賣第一級毒│
│    │      │          │毒品海洛因後，再由王│品，累犯，處有期徒刑拾│
│    │      │          │玉如於上開時地將海洛│伍年肆月；因共同販賣第│
│    │      │          │因1包以6千元之代價販│一級毒品所得之財物新臺│
│    │      │          │賣而交付給庚○○。高│幣伍仟元，應與甲○○連│
│    │      │          │志昌取得該包海洛因後│帶沒收，如全部或一部不│
│    │      │          │，供與辛○○一同施用│能沒收時，以其等財產連│
│    │      │          │，且至97年10月7日凌 │帶抵償之。            │
│    │      │          │晨，始在其住處，將上│                      │
│    │      │          │述價金中之5千元交給 │                      │
│    │      │          │受丁○○指示前去收款│                      │
│    │      │          │之甲○○。          │                      │
├──┼───┼─────┼──────────┼───────────┤
│    │庚○○│97年10月7 │甲○○與丁○○基於販│甲○○共同販賣第二級毒│
│    │      │日上午11時│賣第二級毒品甲基安非│品，處有期徒刑柒年貳月│
│    │      │7分許，在 │他命以營利之共同犯意│。                    │
│    │      │台中縣后里│聯絡，於庚○○在97年│丁○○共同販賣第二級毒│
│    │      │鄉○○路18│10月7日凌晨1時3分許 │品，累犯，處有期徒刑柒│
│    │      │之3號高志 │，以其持用之00000000│年肆月。              │
│    │      │昌與辛○○│35號行動電話與丁○○│                      │
│    │      │所租住之套│所持用之0000000000號│                      │
│    │      │房內。    │行動電話談妥欲購買毒│                      │
│    │      │          │品後，丁○○即指示王│                      │
│    │      │          │玉如與庚○○聯繫，王│                      │
│5   │      │          │玉如即以0000000000號│                      │
│    │      │          │行動電話與上開庚○○│                      │
│    │      │          │所使用之電話接洽，而│                      │
│    │      │          │於左列時、地，販賣第│                      │
│    │      │          │二級毒品甲基安非他命│                      │
│    │      │          │1包給庚○○，代價為7│                      │
│    │      │          │千元。惟庚○○尚未付│                      │
│    │      │          │款，即與辛○○於同日│                      │
│    │      │          │下午4時40分許在上址 │                      │
│    │      │          │為警查獲，並扣得該包│                      │
│    │      │          │甲基安非他命（驗餘淨│                      │
│    │      │          │重1.4603公克）。    │                      │
└──┴───┴─────┴──────────┴───────────┘
附表二
┌───────────────────────────┐
│甲○○、丁○○其餘被訴販賣第一、二級毒品無罪部分      │
├──┬────┬────┬────┬─────────┤
│編號│販賣對象│販賣時間│交易地點│販賣毒品之種類、次│
│    │        │        │        │數及價格（新臺幣）│
├──┼────┼────┼────┼─────────┤
│ 1  │乙○○  │97年2月 │在台中縣│乙○○前往甲○○處│
│    │        │間某日  │后里鄉中│親自向甲○○購買安│
│    │        │        │興街2段 │非他命1包，2000 元│
│    │        │        │61號    │。                │
├──┼────┼────┼────┼─────────┤
│ 2  │乙○○  │97年2月 │同上    │同上，乙○○向王玉│
│    │        │間某日  │        │如購買安非他命1包 │
│    │        │        │        │，2000元。        │
├──┼────┼────┼────┼─────────┤
│ 3  │己○○  │97年11月│臺中縣后│甲○○以所持有之09│
│    │        │10日15時│里鄉中興│00 -000-000手機聯 │
│    │        │        │街附近  │絡0000-000-000手機│
│    │        │        │        │使用人己○○，談妥│
│    │        │        │        │販賣毒品種類、數量│
│    │        │        │        │及價格後，於同日，│
│    │        │        │        │在前揭地點，交付第│
│    │        │        │        │一級毒品予己○○，│
│    │        │        │        │並收取價金3000元。│
├──┼────┼────┼────┼─────────┤
│ 4  │己○○  │97年11月│同上    │甲○○以所持有之09│
│    │        │16日15時│        │00-000-000手機聯絡│
│    │        │        │        │00 00-000-000手機 │
│    │        │        │        │使用人己○○，談妥│
│    │        │        │        │販賣毒品種類、數量│
│    │        │        │        │及價格後，於同日，│
│    │        │        │        │在前揭地點，交付第│
│    │        │        │        │一級毒品予己○○，│
│    │        │        │        │並收取價金3000元。│
├──┼────┼────┼────┼─────────┤
│ 5  │己○○  │97年9月 │臺中縣后│丁○○於前揭時間以│
│    │        │29日    │里鄉三豐│所持有之0000-000-0│
│    │        │        │路與甲后│27手機聯絡0000-000│
│    │        │        │路口    │-078手機使用人于鴻│
│    │        │        │        │龍，談妥販賣毒品種│
│    │        │        │        │類、數量及價格後，│
│    │        │        │        │於同日，在前揭地點│
│    │        │        │        │，交付第一級毒品予│
│    │        │        │        │己○○，並收取價金│
│    │        │        │        │1000元。          │
├──┼────┼────┼────┼─────────┤
│６  │己○○  │97年10月│同上    │丁○○於前揭時間以│
│    │        │2日     │        │所持有之0000-000-0│
│    │        │        │        │27手機聯絡0000-000│
│    │        │        │        │-078手機使用人于鴻│
│    │        │        │        │龍，談妥販賣毒品種│
│    │        │        │        │類、數量及價格後，│
│    │        │        │        │於同日，在前揭地點│
│    │        │        │        │，交付第一級毒品予│
│    │        │        │        │己○○，並收取價金│
│    │        │        │        │1000元。          │
├──┼────┼────┼────┼─────────┤
│７  │己○○  │97年10月│臺中縣后│丁○○以所持有之09│
│    │        │10日    │里鄉甲后│00-000-000手機聯絡│
│    │        │        │路豐興鐵│0000-000-000手機使│
│    │        │        │工廠附近│用人己○○，談妥販│
│    │        │        │        │賣毒品種類、數量及│
│    │        │        │        │價格後，於同日，在│
│    │        │        │        │前揭地點，交付第一│
│    │        │        │        │級毒品予己○○，並│
│    │        │        │        │收取價金1500元。  │
└──┴────┴────┴────┴─────────┘


司法院資訊處製作；財團法人民間司法改革基金會備份。
